臺灣基隆地方法院刑事判決　　　　　　　100年度訴字第207號
公　訴　人　臺灣基隆地方法院檢察署檢察官
被　　　告　李瑞隆
上列被告因毒品危害防制條例案件，經檢察官提起公訴（100 年
度毒偵字第373 號），被告於準備程序進行中，就被訴事實為有
罪之陳述，經本院合議庭裁定由受命法官獨任進行簡式審判程序
，判決如下：
    主  文
李瑞隆施用第一級毒品，累犯，處有期徒刑陸月，如易科罰金，
以新臺幣壹仟元折算壹日。
    事  實
一、李瑞隆前因施用毒品案件，經送觀察、勒戒後，認無繼續施
    用毒品之傾向，於民國97年7 月23日釋放出所，並由臺灣基
    隆地方法院檢察署檢察官以97年度毒偵字第1135號、1882號
    為不起訴處分確定。復因竊盜案件，經本院於97年11月14日
    以97年度易字第663 號判決判處有期徒刑10月、6 月、6 月
    ，應執行有期徒刑1 年6 月確定，甫於99年5 月21日縮短刑
    期假釋出獄，同年7 月23日縮刑期滿執行完畢（構成累犯）
    。
二、詎李瑞隆猶未戒除毒癮，基於施用第一級毒品之犯意，於99
    年12月11日13時許，在基隆市仁愛區○○○路某加油站廁所
    內，以將海洛因摻水後置入注射針筒施打手臂血管之方式，
    施用第一級毒品海洛因1 次。嗣於同日14時30分許，李瑞隆
    在基隆巿仁愛區○○路30號前，因精神萎靡、神情緊張為警
    盤檢，其為警查獲有施用毒品犯行前，即坦認上開犯行並接
    受裁判，經其同意採尿送驗，結果呈現嗎啡、可待因陽性反
    應，而查悉上情。
三、案經基隆市警察局第一分局報告臺灣基隆地方法院檢察署檢
    察官偵查起訴。
    理  由
一、本件被告所犯者非為死刑、無期徒刑、最輕本刑為3 年以上
    有期徒刑之罪或高等法院管轄第一審案件，其於準備程序進
    行中，先就被訴事實為有罪之陳述，經告知其簡式審判程序
    之旨，並聽取公訴人及被告之意見後，本院依刑事訴訟法第
    273 條之1 第1 項之規定，裁定由受命法官獨任進行簡式審
    判程序，且依同法第273 條之2 規定，簡式審判程序之證據
    調查，不受第159 條第1 項、第161 條之2 、第161 條之3
    、第163 條之1 及第164 條至第170 條規定之限制，合先敘
    明。
二、前揭犯罪事實，業據被告李瑞隆於本院準備程序及審理時坦
    承不諱，又經被告同意，為警採集之尿液經送驗結果呈現嗎
    啡、可待因陽性反應，此有基隆市警察局第一分局偵辦毒品
    案件尿液檢體對照表（尿液檢體編號：398 ）及台灣尖端先
    進生技醫藥股份有限公司100 年1 月26日濫用藥物檢驗報告
    各1 份（見100 年度毒偵字373 號第7 頁、第6 頁）附卷可
    稽，且參之以酵素免疫分析或薄層定性分析等方式為初步篩
    檢者，檢驗結果雖有相當程度偽陽性之可能，然以氣（液）
    相層析、質譜分析之儀器為交叉確認者，檢驗結果出現偽陽
    性之機率則極低，因而具有公信力，核足為對涉嫌人不利之
    認定；尤以「毒品施用後於尿液、血液中可檢出之最大時限
    ，與施用劑量、施用頻率、施用方式、施用者飲水量之多寡
    、個人體質、代謝情況、檢體收集時間點及所用檢測方法之
    靈敏度等因素有關，因個案而異。依據Clarke's Isolation
    Identification of Drugs 第二版記載，血液中藥物之半衰
    期（濃度減半所需時間）分別為古柯鹼0.7-1.5 小時、海洛
    因3 分鐘（其代謝物為嗎啡2-3 小時）、嗎啡2-3 小時、大
    麻20-36 小時、安非他命12小時（當尿液偏酸性時，為4-8
    小時）、甲基安非他命9 小時、Ketamine2-4 小時，而MDMA
    約8.49小時。一般於尿液中可檢出之最大時限，古柯鹼為施
    用後1-4 天、海洛因2-4 天、嗎啡2-4 天、大麻1-10天、安
    非他命1-8 天、甲基安非他命1-5 天、MDMA1-4 天、MDA1-4
    天、Ketamine2-4 天。」此曾經行政院衛生署藥物食品檢驗
    局以92年7 月23日管檢字第0920005609號函釋在案，足認被
    告自白與犯罪事實相符，本件犯罪事證明確，犯行洵堪認定
    ，應依法論科。
三、查海洛因係毒品危害防制條例第2 條第2 項第1 款所定之第
    一級毒品。核被告李瑞隆所為，係犯毒品危害防制條例第10
    條第1 項之施用第一級毒品毒品罪。再被告有犯罪事實欄一
    所示論罪科刑執行完畢情形，有臺灣高等法院被告前案紀錄
    表乙份附卷可查，其於有期徒刑執行完畢後5 年內，故意再
    犯本件有期徒刑以上之罪，為累犯，應依刑法第47條第1 項
    加重其刑。另按刑法第62條所謂自首，祇以犯人在其犯罪未
    發覺前，向該管公務員自承犯罪，而受裁判為已足，並不以
    使用自首字樣並「願受裁判」為必要（參看最高法院51年度
    台上字第1486號、63年度台上字第號1101號判例意旨）。次
    按所謂「發覺」，固非以有偵查犯罪權之機關或人員確知其
    人犯罪無誤為必要，而於對其發生嫌疑時，即得謂為已發覺
    ；但此項對犯人之嫌疑，仍須有確切之根據得為合理之可疑
    者，始足當之，若單純主觀上之懷疑，要不得謂已發生嫌疑
    （參看最高法院72年度台上字第641 號判例意旨）。徵諸本
    件被告李瑞隆為警查獲之原因，乃因被告精神萎靡、神情緊
    張，而為警盤查，被告為警詢問時主動坦認當日有施用海洛
    因，被告同意後而採尿送驗，此有基隆市警察局第一分局刑
    事案件報告書、第一分局忠二路派出所99年12月11日警詢筆
    錄附卷可稽，參以被告於99年12月11日警詢時供稱：「（警
    方於99年12月11日14時30分許，在基隆巿仁愛區○○路30號
    前，見你精神萎靡、神情異於常人，明顯行跡可疑，故警方
    依法攔查你，你有何意見？）沒有。」、「（警方依法攔查
    你，於盤查時你為何神情緊張、手腳劇烈發抖？）因為我有
    施用毒品海洛因，所以警方盤查我時我很心虛、害怕。」、
    「（你最後一次施用海洛因為何時、何地？）在99年12月11
    日13時許，是在基隆巿成功一路加油站的廁所內」、「（你
    是否願意配合警方採尿送驗？）願意。」（100 年度毒偵字
    第373 號卷第3 至5 頁）等情，可知本件係警方人員係因被
    告行跡可疑而予攔查，並無確切之根據得為合理之可疑被告
    犯罪，被告即向警方供明施用第一級毒品，並配合採尿送驗
    而受裁判，核與自首之要件相符，爰依刑法第62條前段之規
    定，減輕其刑，並先加後減之。爰審酌被告曾有施用毒品之
    前科仍不知戒除，惟犯罪後坦承犯行，且所犯之施用毒品犯
    行乃戕害自己身心健康，並未危及他人等一切情狀，量處如
    主文所示之刑，併諭知易科罰金之標準。
據上論斷，應依刑事訴訟法第273 條之1 第1 項、第299 條第1
項前段，毒品危害防制條例第10條第1 項，刑法第11條前段、第
47條第1 項、第62條前段、第41條第1 項前段，判決如主文。
本案經檢察官王亞樵到庭執行職務。
中    華    民    國   100    年    6     月    8     日
                  刑事第五庭法    官  吳佳齡
以上正本證明與原本無異。
如不服本判決應於收受送達後10日內向本院提出上訴書狀，並應
敘述具體理由；其未敘述上訴理由者，應於上訴期間屆滿後20日
內向本院補提理由書(均須按他造當事人之人數附繕本)「切勿逕
送上級法院」。
中    華    民    國   100    年    6     月    8     日
                            書 記 官  莊智凱
附錄論罪法條：
毒品危害防制條例第10條
施用第一級毒品者，處 6 月以上 5 年以下有期徒刑。
施用第二級毒品者，處 3 年以下有期徒刑。